臺灣雲林地方法院刑事判決　　　　　　　　　　　　　　九十三年度訴字第八八號
　　公　訴　人　臺灣雲林地方法院檢察署檢察官
　　被　　　告　乙○○
　　指定辯護人　公設辯護人　丙○○
右列被告因違反毒品危害防制條例案件，經檢察官提起公訴（九十二年度偵字第五一
六七號），本院判決如左：
    主      文
乙○○連續販賣第一級毒品，處有期徒刑柒年陸月。扣案如附表三編號01號所示之物
，沒收銷燬之。扣案如附表三編號02號所示之物，沒收。販賣第一級毒品所得之財物
新台幣壹仟元沒收之，如全部或一部不能沒收時，以其財產抵償之。
    事      實
一、乙○○意圖營利，基於販賣第一級毒品海洛因之概括犯意，先於民國九十二年十
    二月三日十二時許，在雲林縣麥寮鄉橋頭村橋頭廟前，以新台幣（下同）五百元
    之價格，將第一級毒品海洛因一小包，販賣予甲○○。繼於九十二年十二月四日
    十一時五十五分四十五秒，甲○○以其家中 (00)0000000號電話，撥打乙○○所
    有之0000000000號行動電話，表示欲購買海洛因，並約在雲林縣麥寮鄉橋頭村橋
    頭廟前，乙○○以五百元之價格，將第一級毒品海洛因一小包，販賣予甲○○。
    嗣於九十二年十二月五日十五時五十六分四十三秒，甲○○再以家中(00)000000
    0 號電話，撥打乙○○所有之0000000000號行動電話，表示欲購買海洛因，雙方
    約在雲林縣麥寮鄉橋頭村橋頭國小旁產業道路交易，乙○○備妥附表三編號01號
    所示之海洛因，擬售予甲○○。同日十六時許，甲○○騎乘車牌號碼MLM -277號
    重型機車抵達該處，約數分後，乙○○駕駛車牌號碼1316 -HQ號自小客車前來，
    停在甲○○機車旁，甲○○上車。二人在車內著手磋商海洛因買賣，適雲林縣警
    察局西螺分局崙背派出所員警汪錦隆及王作成在該處執行反銷贓勤務，自上開自
    小客車右方，見駕駛座上之乙○○右手持有一包白色粉末，研判應是毒品，遂打
    開右方車門，取下自小客車鑰匙，當場逮捕乙○○，並扣得乙○○所有如附表三
    編號01至03號所示之物；甲○○見狀欲趁機逃逸，惟仍遭員警王作成當場逮捕，
    並扣得甲○○所有如附表三編號04號所示之物。
二、案經雲林縣警察局西螺分局報請臺灣雲林地方法院檢察署檢察官偵查起訴。
    理      由
一、訊據被告乙○○坦承其與甲○○於右揭時地，遭警逮捕，並各扣得如附表三所示
    之物等情，然否認有何販賣第一級毒品海洛因犯行，辯稱：附表三編號01號之毒
    品為甲○○所有，係甲○○欲在車上施用，警察到現場後，甲○○便將毒品丟過
    來，旋趁隙逃逸云云（見本院卷三六、三七頁）。惟查：
  (一)【證人甲○○之警詢筆錄，有刑事訴訟法第一百五十九條之二適用，得為證據】
  1.〔證人甲○○之先前陳述與審判中不符〕
    證人甲○○於九十二年十二月五日警詢供稱：（問：你與綽號叫萬能的男子，為
    何會在該處相遇？）我以家裡電話 (00)0000000於九十二年十二月五日下午十五
    時五十分左右，打電話給萬能的手機(0000000000)，說我要海洛因毒品，後萬能
    就叫我馬上到橋頭國小旁產業道路等他。（問：你們要交易數量多少？）因我身
    上沒有錢，他要拿多少（毒品）給我，我不知道。（問：你海洛因毒品均向何人
    取得，如何取得？價格為何？）我向綽號萬能男子取得，向萬能男子購買，一小
    包新台幣五百元‧‧‧我只記得在九十二年十二月三日中午十二時左右，在麥寮
    鄉橋頭村橋頭廟購買新台幣五百元海洛因毒品。九十二年十二月四日中午十二時
    左右，在麥寮鄉橋頭廟購買新台幣五百元等語（見警卷五、六頁），嗣於本院審
    理時改證稱：（問：九十二年十二月五日於警局所製作之警詢筆錄，是否真實？
    ）那時候我說謊。（問：何部分陳述為謊言？）我向乙○○買毒品部分，沒有云
    云（見本院卷一一五頁背面）。依此，證人甲○○於警詢供稱其向被告購買毒品
    ，嗣於本院審理時，則改稱其前揭供述為虛偽，其先前陳述，與審判不符，合先
    敘明。
  2.〔證人甲○○之先前陳述，具有較可信之特別情況〕
    證人甲○○警詢筆錄之製作過程，係由警員邊詢問邊書寫筆錄，待書寫完畢一問
    句後，再重複朗讀問題，由證人甲○○回答，且錄音連續，未中途切斷，製作過
    程冗長，筆錄記載與警詢內容相符；證人甲○○於接受警方詢問時，曾數度在警
    員未將問題書寫及詢問完畢時，就非關本案犯罪事實部分，插話回答，並試圖提
    醒警員筆錄上之文字用語。又製作筆錄之員警，問及關鍵問題時，證人甲○○多
    所猶豫，不知應否回答，經警提醒照實陳述，證人甲○○始進而供述等情，業經
    檢察官及本院勘驗證人甲○○警詢筆錄無訛，並製有勘驗筆錄在卷可稽（見偵卷
    五九頁，本院卷四四至五一頁）。至於證人甲○○於檢察官訊問時，供稱：（問
    ：提示九十二年十二月六日筆錄並告以要旨，警察是如何恐嚇你？）當天警察帶
    我到樓上，搭著我的肩，並說「你不會講啊」，他的眼神看起來就是要打我的樣
    子，但他沒有直接說要打我，有一個警察說你比較好運，有一個人帶上樓就直接
    打，後來就開始問話云云（見偵卷五八、五九頁）；再於本院證稱：（問：九十
    二年十二月五日當時所為陳述，是否出於自由意志？）那時候警察帶我去樓上，
    有恐嚇我。（問：如何恐嚇？）說要打我。（問：為何要打你？）叫我配合他們
    ，讓他們好辦事。（問：什麼叫做好辦事？）意思是說，我也不會講。（問：警
    察有無具體叫你如何配合他們，比如說你應該怎麼說、怎麼作？）沒有，意思是
    叫我咬他云云（見本院卷一一七頁）。然證人甲○○遭警查獲後，於同日十八時
    三十分在崙背分駐所製作筆錄時，通知其兄長林信宏在場之事實，亦有證人甲○
    ○警詢筆錄在卷可參（見本院卷五頁背面）。證人甲○○製作警詢筆錄時，由其
    兄長陪同在場，其陳述之任意性，應已獲得擔保。況且，證人甲○○之警詢筆錄
    迭經本院及檢察官勘驗完畢，查無證人甲○○所述之中斷錄音情事；甚且，證人
    甲○○於檢察官勘驗錄音帶時，在場聆聽，於勘驗完畢後，再詢以錄音是否有中
    斷情事，證人甲○○答稱無，並表示不必繼續勘驗等語。是證人甲○○前揭指訴
    ，已乏所據。況證人甲○○在警詢供述完畢後，迄本案審理時，已隔年餘，其證
    詞可能受記憶模糊或外力等因素影響，因而遭到污染。是以，證人甲○○在遭警
    查獲後，於警詢時所出於之任意性供述，應具有較可信之特別情況。
  3.〔證人甲○○之先前陳述，為證明犯罪事實存在所必要〕
    被告與證人甲○○於交易時遭警查獲，除依據被告及證人甲○○之供述外，僅有
    通聯記錄及附表三所示之扣案物，而被告又自始否認犯罪，證人甲○○之證詞，
    前後矛盾，其警詢筆錄攸關犯罪事實存否之認定，為證明犯罪存否所必要，至為
    明確。
  4.綜上，證人甲○○之警詢筆錄，有刑事訴訟法第一百五十九條之二適用，因而得
    為證據。
  (二)【被告確有販賣第一級毒品海洛因之犯行】
  1.〔證人甲○○警詢筆錄之證明力，高於偵查及審理後具結之證詞〕
  (1)雲林縣警察局西螺分局崙背分駐所（下稱崙背分駐所）警員於九十二年十二月五
    日十六時許，查獲證人甲○○及被告，旋於同日十八時三十分及二十時五十分製
    作筆錄，並於翌日十四時五十分隨案將被告及證人甲○○解送臺灣雲林地方法院
    檢察署，接受內勤檢察官訊問。而證人甲○○經內勤檢察官訊問時，即更異前詞
    ，供稱：（問：你昨天有打電話給乙○○嗎？）沒有云云（見偵卷八頁）；繼於
    九十二年十二月二十三日檢察官訊問時證稱：（問：許志宇在幾點打電話給你？
    ）下午三點多，可能有超過三點半，他是打我家的電話給我。（問：你家電話有
    幾支？）只一支（問：查獲當天下午在你們家的有誰？）從中午以後就只有我一
    個人云云（見偵卷五七頁）；復於本院改證述：（問：你於十二月五日被查獲當
    天，是幾點從家裡出門？）三或四點。（問：在你出門之前，你家裡還有誰在？
    ）沒有人在。（問：是誰找你出門？）宇仔。（問：在你出門之前，有無人使用
    你們家電話？）宇仔云云（見本院卷一一七、一一八頁）。依此，證人甲○○於
    警詢、偵查及本院歷次證述情節均不相同，惟究竟何者可信，應佐以客觀事證，
    始得斷言。
  (2)證人甲○○家中電話 (00)0000000號，各於附表一、二所示之時間，撥打被告持
    有之0000000000號行動電話，此有臺灣大哥大股份有限公司九十二年十二月十八
    日法警00000000號雙向通聯資料查詢表及中華電信股份有限公司臺灣中區電信分
    公司雲林營運處九十三年一月八日雲一業字第93CD100003號函附之通聯記錄在卷
    可佐（見偵卷九五、九七、一０五頁）。依此，證人甲○○於檢察官訊問時供稱
    ：其未於九十二年十二月五日撥打行動電話給被告云云，與通聯記錄不符，自非
    可採；另證人甲○○於警詢供稱：其於九十二年十二月五日十五時五十分左右，
    撥打被告之行動電話等語，則與通聯記錄相符。再參以證人甲○○於檢察官訊問
    時，先證稱：查獲當天中午過後只有我一人在家，許志宇於下午三點半左右，打
    我家的電話給我云云，復於本院證稱：當天下午三點多，許志宇到我家中，找我
    出門，並打我家中電話云云，已詳如前述。如此觀之，案外人許志宇於九十二年
    十二月五日，究係親至證人甲○○家中找被告，抑或致電至被告家中找被告；被
    告中午過後家中僅有一人，抑或案外人許志宇曾至其住處，前後所證，多所矛盾
    ，且查無根據。此外，證人甲○○家中 (00)0000000電話，當日自十時四十九分
    五十二秒與00000000000通話後，至同日十八時三十八分三十三秒與 0000000000
    通話止，僅有附表一編號02號之通話記錄。而附表一編號02號通話，又係證人甲
    ○○主動致電被告，而非案外人許志宇所撥打。若案外人許志宇確於證人甲○○
    及被告遭警查獲當日，即前去證人甲○○家中，並撥打被告電話，何以證人甲○
    ○未於警詢時，供出此情，實與常情有違。是以，證人甲○○檢察官訊問筆錄及
    本院證述，均不足採信。
  (3)此外，證人甲○○於九十二年十二月五日製作警詢筆錄前，警方尚未取得被告及
    證人甲○○電話之通聯記錄，該二份通聯記錄係由檢察官各於九十二年十二月十
    八日及九十三年一月八日向相關電信公司函調取得。經本院核閱通聯記錄，並比
    對證人甲○○之警詢筆錄與檢察官訊問筆錄，可知，證人甲○○警詢說明如何與
    被告聯繫之過程，完全與通聯記錄相符，製作筆錄之員警，自無可能在未取得通
    聯記錄前，即「要求」或「教導」證人甲○○應如何陳述，始得與客觀事證相符
    ；至於證人甲○○之檢察官訊問筆錄，則與通聯記錄相左。益證，證人甲○○之
    警詢筆錄，應屬可信。
  2.被告先於九十二年十二月三日、四日十二時許，在雲林縣麥寮鄉橋頭村橋頭廟前
    ，以五百元之代價，販賣第一級毒品海洛因各一包予證人甲○○；證人甲○○於
    同年月五日十五時五十六分四十三秒，以家中 (00)0000000電話，撥打被告持有
    之0000000000號行動電話，向被告表示欲購買海洛因，並約在雲林縣麥寮鄉橋頭
    村橋頭國小側門，於未完成交易之際，即遭警查獲，並扣得被告所有如附表三編
    號01至03號所示等物之事實，業據證人甲○○於警詢供述明確（見警卷五至七頁
    ），經核與警員汪錦隆、王作成證述相符（見偵卷四二、四五、四六、五一至五
    三頁），並有通聯記錄在卷可稽。而扣案如附表三編號01號毒品海洛因六包，經
    送法務調查局鑑定，鑑定結果認：「送驗白粉六包均含第一級第六項毒品海洛因
    成分，合計淨重1.13公克（空包裝重1.40公克），純度5.40﹪，純質淨重0.06公
    克」等情，有法務部調查局1.調科壹字第 160002169號鑑定通知書在卷可稽
    （見偵卷一一０頁）。準此，被告有前揭犯行，事甚明灼。
  3.又證人甲○○於警詢供稱：（問：我就問你這次要拿多少藥給你？）喔喔。因為
    我身上沒錢，我也不知道他要拿多少給我。（問：這次要拿多少藥給你？你跟他
    買多少？你這次交易數量為何？你剛剛說什麼？）我身上也沒有錢‧‧‧（問：
    不管啦，你如何向他拿的？價錢如何算？賣你的？或是怎樣？價錢多少？）這次
    他要給我的等語（見本院卷四七頁背面、四八頁）。然被告存否販賣第一級毒品
    海洛因犯意，應觀察被告客觀行為，而非取決於證人甲○○之購買能力，若被告
    客觀上已有相當行為，足認其有販毒犯意，不論證人甲○○能否支付價金，仍無
    礙於前開認定。證人甲○○於九十二年十二月五日致電被告，表明購買海洛因。
    則被告接獲證人甲○○來電，依約備妥海洛因，駕車前往指定地點，召喚證人甲
    ○○進入車內。顯然，被告主觀上已有販毒犯意，並著手為磋商及交易行為。至
    於證人甲○○欲以賒欠或其他方式，取得海洛因，則係證人甲○○內心之主觀意
    圖，非被告所得查知，且無法拘束被告。再參以證人甲○○於警詢供稱：（問：
    不是啦，我是問你藥喔正常來說，你都如何拿到？）拿錢買的。（問：向他買的
    喔？你自己說啦。價錢怎樣？）五百元一些。（問：一些五百元喔？一些是多少
    ？可以用幾次？）不一定。（問：不一定喔？如何說？）一小包等語（見本院卷
    四八頁）。依被告與證人甲○○間之毒品交易經驗，均以金錢為對價，並以五百
    元為單位。被告與證人甲○○經過二次毒品交易後，證人甲○○再次致電與被告
    ，被告當可合理期待證人甲○○欲再次購買毒品，進而備妥毒品，駕車外出。顯
    見，被告有販賣第一級毒品海洛因之犯意甚明。
  4.被告與證人甲○○在車內著手磋商海洛因買賣，適崙背派出所員警汪錦隆及王作
    成在該處執行反銷贓勤務，自上開自小客車右方，見駕駛座上之乙○○右手持有
    一包白色粉末，研判應是毒品，遂打開右方車門，取下自小客車鑰匙，當場逮捕
    乙○○，並扣得乙○○所有如附表三編號01至03號所示之物，尚未完成交易之事
    實，業據警員汪錦隆、王作成於檢察官訊問時證述甚詳（見偵卷四二、四五、四
    六、五一至五三頁）。是被告與證人甲○○未完成交易之際，即遭警查獲，其販
    賣第一級毒品海洛因犯行，核屬未遂。
  5.至於被告於警詢辯稱：（問：你平常是否常與甲○○聯絡？你是否知道甲○○家
    裡電話？）不曾。甲○○家裡電話我不知道。（問：甲○○最近是否有與你聯絡
    ？）沒有‧‧‧這兩天我根本沒有接到甲○○的電話云云（見本院卷三頁），然
    附表一、二所示之通聯記錄，已明顯說明證人甲○○確有致電被告，並與被告通
    話之事實。被告辯稱數日內均未接獲證人甲○○來電，其用意無非在刻意切斷與
    證人甲○○之關係，進而掩飾其販賣毒品犯行，顯不足採。
  6.按販賣毒品係違法行為，非可公然為之，亦無公定之價格，不論是瓶裝或紙包，
    均可任意分裝增減分量，而每次買賣之價差，亦隨時依雙方之關係深淺、資力、
    需求之數量及對行情之認知、來源是否充裕、販賣者是否渴求資金、查緝是否嚴
    謹、購買者被查獲時供述購買對象之可能性之風險評估等，因而異其標準，並機
    動調整，非可一概而論，販賣之利得除經坦承犯行或價量至臻明確外，委難查得
    實情，販賣之人從價差或量差中牟利方式雖異，其意圖營利之非法販賣行為則相
    同。本件被告與證人甲○○無特殊交情，被告如未牟利，自無甘冒被法辦重罰危
    險，仍應允證人甲○○交易之必要，其雖因否認販賣而拒絕供出進價及售價之明
    細，惟證人甲○○前二次均以五百元之價格購買海洛因毒品，自必包含被告冒險
    交易之利潤在內，其有意圖營利之販賣犯意甚明。
  (三)綜上，本件事證明確，被告犯行，堪以認定。
二、核被告第一、二次所為，係犯毒品危害防制條例第四條第一項之販賣第一級毒品
    海洛因罪，及第三次所為，係犯同條第五項、第一項之販賣第一級毒品海洛因未
    遂罪。其販賣前後持有第一級毒品海洛因之低度行為，為販賣之高度行為所吸收
    ，不另論罪。又被告先後三次販賣第一級毒品海洛因之行為，時間緊接，所犯構
    成要件相同，係基於概括犯意為之，為連續犯，應依刑法第五十六條規定，論以
    販賣第一級毒品既遂罪，併就法定刑罰金部分加重其刑，至其法定刑死刑、無期
    徒刑部分，依法不得加重。又被告販賣海洛因予證人甲○○僅三次，扣除末次未
    遂外，金額僅一千元，獲利甚低，應非大量或僱用他人從事販賣者，其犯罪情節
    輕微，然本件法定刑度嚴峻，情輕法重，縱科處法定最低度之刑，本院綜合此案
    之客觀環境，仍嫌過重，其犯罪情狀顯可憫恕，爰依刑法第五十九條之規定，酌
    量減輕其刑。而被告之法定刑罰金部分有加重及減輕，並依法先加後減，法定刑
    死刑、無期徒刑部分，減輕其刑。爰審酌被告明知臺灣近年來遭受毒害甚深，吸
    毒刑事人口日益增加，吸毒之年齡層日漸降低，對社會國家之危害既深且遠，竟
    仍為意圖營利，販賣第一級毒品海洛因，影響社會之秩序，及犯後否認犯行等一
    切情狀，量處如主文所示之刑。扣案如附表三編號01號所示之海洛因（合計淨重
    1.13公克），屬毒品危害防制條例第二條第二項第一款之第一級毒品，爰依同條
    例第十八條第一項前段規定，不問屬於被告與否，均沒收銷燬之。另附表三編號
    02所示之物，為被告所有，且供販賣毒品所用，依同條例第十九條第一項規定，
    宣告沒收。被告因販賣第一級毒品所得之財物一千元，應依同條例第十九條第一
    項之規定，併予宣告沒收之，如全部或一部不能沒收時，以其財產抵償之。至扣
    案如附表三編號03所示之物，為被告另案涉犯施用第一級毒品之證物，且與本案
    販賣毒品犯行無涉，又非違禁物品，本院自無從併予宣告沒收。
三、另證人甲○○於偵查及審理具結後，就案情有重要關係之事項，故意為虛偽之證
    述，證人甲○○已涉犯偽證罪嫌，應由檢察官另行偵辦，併此敘明。
據上論斷，應依刑事訴訟法第二百九十九條第一項前段，毒品危害防制條例第四條第
一項、第十八條第一項前段、第十九條第一項，刑法第十一條前段、第五十六條、第
五十九條，判決如主文。
本案經檢察官丁○○到庭執行職務
中      華      民      國    九十四    年      一      月    二十四    日
                                        臺灣雲林地方法院刑事第二庭
                                          審判長法  官  林  輝  煌
                                                法  官  李  明  鴻
                                                法  官  柯  志  民
右正本證明與原本無異。
如不服本判決，應於判決送達後十日內向本院提出上訴狀( 應附繕本 )。
                                                書記官  魏  輝  碩
中      華      民      國    九十四    年      一      月    二十四    日
附表一：證人甲○○(00)0000000號電話之通聯記錄【偵卷一０五頁】
┌───┬─────────┬───────────┬─────────┐
│編  號│  發  話  號  碼  │ 發 話 日 期 及 時 間 │   受  話  號  碼 │
├───┼─────────┼───────────┼─────────┤
│01  │  (00)0000000     │ 92.12.04.11時55分45秒│   0000000000     │
├───┼─────────┼───────────┼─────────┤
│  02  │  (00)0000000     │ 92.12.05.15時56分43秒│   0000000000     │
└───┴─────────┴───────────┴─────────┘
附表二：被告持有之0000000000號行動電話之通聯記錄【偵卷九五、九七頁】
┌───┬─────────┬───────────┬─────────┐
│編  號│  受  話  號  碼  │ 受 話 日 期 及 時 間 │   發  話  號  碼 │
├───┼─────────┼───────────┼─────────┤
│  01  │  0000000000      │ 92.12.04.11時55分54秒│   (00)0000000    │
├───┼─────────┼───────────┼─────────┤
│  02  │  0000000000      │ 92.12.05.15時56分51秒│   (00)0000000    │
└───┴─────────┴───────────┴─────────┘
※備註：證人甲○○ (00)0000000號電話發話時間，與被告持有0000000000號電話之
        受話時間，約早八、九秒，此為電信業者時間設定之誤差，實際上仍屬同一
        通話。
附表三：扣案物
┌───┬───────────────────────┬───────┐
│編  號│  品      名                                  │   所  有  人 │
├───┼───────────────────────┼───────┤
│  01  │海洛因六小包（合計淨重1.13公克）              │   乙  ○  ○ │
├───┼───────────────────────┼───────┤
│  02  │行動電話一具（含0000000000號SIM卡一張）       │   乙  ○  ○ │
├───┼───────────────────────┼───────┤
│  03  │注射針筒一支                                  │   乙  ○  ○ │
├───┼───────────────────────┼───────┤
│  04  │注射針筒一支、海洛因殘渣袋五包及吸管鏟子一支  │   甲  ○  ○ │
└───┴───────────────────────┴───────┘
論罪之法條全文：
毒品危害防制條例第四條
製造、運輸、販賣第一級毒品者，處死刑或無期徒刑；處無期徒刑者，得併科新臺幣
一千萬元以下罰金。
製造、運輸、販賣第二級毒品者，處無期徒刑或七年以上有期徒刑，得併科新臺幣七
百萬元以下罰金。
製造、運輸、販賣第三級毒品者，處五年以上有期徒刑，得併科新臺幣五百萬元以下
罰金。
製造、運輸、販賣第四級毒品者，處三年以上十年以下有期徒刑，得併科新臺幣三百
萬元以下罰金。
製造、運輸、販賣專供製造或施用毒品之器具者，處一年以上七年以下有期徒刑，得
併科新臺幣一百萬元以下罰金。
前五項之未遂犯罰之。
